【裁判字號】    99,上訴,3240
【裁判日期】    991130
【裁判案由】    恐嚇等
【裁判全文】
臺灣高等法院刑事判決                99年度上訴字第3240號
上  訴  人
即  被  告  陳威志
上列上訴人因恐嚇等案件，不服臺灣士林地方法院99年度訴字第
117號，中華民國99年7月7日第一審判決（ 起訴案號：臺灣士林
地方法院檢察署99年度偵字第999號），提起上訴， 本院判決如
下：
    主  文
上訴駁回。
陳威志緩刑伍年。
    事  實
一、陳威志自民國（下同） 97年2月起任職於青鈿營造股份有限
    公司（下稱青鈿公司）擔任工地主任，董○○（真實姓名年
    籍均詳卷）則為該公司之工務經理，兩人因工作理念不同多
    有嫌隙。
二、董○○於97年4月22日下午，攜帶公司公用之筆記型電腦1台
    及其私人所有之4G隨身碟1個（下稱系爭4G隨身碟） 至青鈿
    公司溪崑工務所，教導陳威志使用公司新用計價格式後，疏
    未將該等物品帶走，陳威志將系爭4G隨身碟攜回家中。嗣於
    同年7月5日發現其中名稱「2dp」之資料夾內， 儲存有董○
    ○所有之董○○與何○○（真實姓名年籍均詳卷）私密部位
    及親密行為之私密照片檔案（ 係董○○於97年4月17日儲存
    ，下稱系爭私密照片），竟基於無故取得他人電腦相關設備
    電磁紀錄之犯意，未經董○○之同意，即重製系爭私密照片
    之電磁紀錄並儲存至其家用電腦之主機（下稱系爭電腦主機
    ），以此方式無故取得上開電磁紀錄，致生損害於董○○。
三、陳威志離職後，竟意圖為自己不法所有，基於恐嚇取財之犯
    意，利用董○○及何○○擔心系爭私密照片遭流出將導致名
    譽受損之心理壓力，向渠等強索財物。陳威志遂於98年6月2
    3日4時27分許，將系爭私密照片複製至其所有之1G隨身碟（
    下稱系爭1G隨身碟），嗣接續以下列方式對董○○及何○○
    為恐嚇取財之行為:
  (一)於98年9月底， 將系爭1G隨身碟置於署名「青鈿營造董○○
    經理收」之信封內，請不知情之「阿忠」轉交董○○，欲向
    董○○及何○○為此加害名譽之惡害通知，惟因董○○未檢
    視該隨身碟而未有回應。
  (二)於98年10月16日以雙掛號郵件寄送內含「....為免兩位形象
    受損，甚至身敗名裂守口如瓶。台端似無誠意，漠視不理，
    本人重申相關事宜如下：一、請將本人隨身碟交還尚業沈老
    闆（阿忠）。二、惠請匯款新台幣參佰萬元正入戶名陳威志
    ，國泰世華銀行帳號060─50─020376─8，為圓滿此項交易
    ；收到款項後三日內，本人之朋友電腦主機會以宅配方式送
    到收件地址。三、現在，眾所皆知影像的呈現手法不再只是
    沖洗或印刷而已，尚能利用電子郵件、網路相簿或部落格or
    Facebook來與人分享；想當然耳，其影響層面更大，未來值
    更高，懇請兩位再深思熟慮，不要誤人誤己」等文之存證信
    函各1封予董○○、何○○， 向渠等為加害名譽之惡害通知
    ，惟又因董○○、何○○逾期未領取信件而遭退回。
  (三)於98年12月間，在上開遭退回之其中 1封存證信函上加註：
    「預告：12月25日前後將慾照分別寄給委員們及廠商。哈！
    哈！哈！」等語，以平信寄送予董○○；另分別於98年12月
    14日8時44分、48分許，以其持用之門號0000000000號行動
    電話，傳送「何's：小董妄語要人斷手斷腳....有人得知，
    想讓他絕子絕孫！哈！哈！我要求匯款乙式趕快來電，否則
    鋼筋減料的把柄一同向業主告發@BALI」 之簡訊予何○○持
    用之門號0000000000號行動電話及董○○持用之門號000000
    0000號行動電話，以此加害名譽之惡害通知向渠等恐嚇取財
    ，致董○○及何○○因而心生畏懼。董○○並數度撥打陳威
    志所持用之門號0000000000號、門號0000000000號行動電話
    欲進行聯絡，然陳威志均拒絕接聽，董○○只好以傳送簡訊
    之方式詢問陳威志意圖。
  (四)於98年12月27日21時8分許， 以其持用之門號0000000000號
    行動電話，傳送「何必如此？我是要小董快來電匯，不是快
    來電話！檔案照片列印完成，本週若無收到款項即將寄存，
    最後同情的告知@大陳」之簡訊予何○○持用之上開門號（
    後由何○○將該簡訊轉發予董○○持用之上揭門號）。
  (五)另於98年12月28日14時28分許，以其持用之門號0000000000
    號行動電話傳送「給你臉你不要！尊重你是看得起你，起碼
    的道理總該懂～我的1G隨身碟請交還給尚業沈老闆，不用聯
    絡@陳威志。」之簡訊予董○○持用之上揭門號， 並在上開
    遭退回之另1封存證信函上加註：「說明：一、 我朋友修電
    腦時Test你的4G隨身碟發現慾照，開出一口價200萬，另100
    萬是我要的；給你的懲罰，替天行道。二、99年元旦過後，
    自食其果，不再聯絡。」等文，以平信寄送予董○○，以此
    加害名譽之惡害通知向董○○及何○○恐嚇取財，致渠等心
    生畏懼。
四、嗣經董○○報警處理，為警於98年12月31日持搜索票在陳威
    志位於臺北縣八里鄉○○路○段447巷36號7樓居所， 扣得陳
    威志所有之內含系爭私密照片之系爭電腦主機1台、 逾期遭
    退回之收件人記載為董○○及誤載為「何○柔」之信封各 1
    個、門號0000000000號MOTOROLA廠牌行動電話（序號000000
    000000000號，含SIM卡1張）及門號0000000000號WINII廠牌
    行動電話（序號000000000000000號，含SIM卡1 張） 各1支
    ，始悉上情，董○○後於99年4月29日將陳威志所有、 存有
    系爭私密照片之系爭1G隨身碟寄予原審而扣案。
五、案經董○○訴由臺北市政府警察局刑事警察大隊報告臺灣士
    林地方法院檢察署檢察官偵查起訴。
    理  由
壹、程序部分：
一、告訴乃論之罪未逾告訴期間：
    按刑法第359條無故取得、 刪除或變更他人電腦或其相關設
    備之電磁紀錄罪，須告訴乃論，刑法第363條定有明文。 次
    按告訴乃論之罪，其告訴應自得為告訴之人知悉犯人之時起
    ，於6個月內為之， 刑事訴訟法第237條第1項亦有明文規定
    。查本件被告自系爭4G隨身碟內重製告訴人董○○所有系爭
    私密照片之電磁紀錄，並儲存至其系爭電腦主機之行為，雖
    係於97年4月17日， 有系爭電腦主機內「2dp\97.04.08太平
    山」資料夾載明「修改日期：2008年4月17日」之蒐證照片1
    紙在卷可參（見99年度偵字第999號卷【下稱偵字卷】 第16
    頁），惟依告訴人董○○證稱：伊是收到被告寄送之平信始
    得知系爭私密照片遭被告複製等語（見偵字卷第35、87─88
    頁）及被告供稱：98年10月16日伊寫存證信函給董○○及何
    ○○，隔1個月信被退回，98年12月間， 伊把被退回的存證
    信函加註，再以平信寄送給董○○及何○○等語（見原審99
    年度訴字第117號卷【下稱原審卷】第18頁）， 佐以卷內確
    有遭退回之存證信函信封2個（見偵字卷第19、20頁）， 足
    見告訴人董○○至98年12月間始知悉其所有之系爭私密照片
    之電磁紀錄遭到被告無故複製，是其於98年12月31日提出告
    訴（見偵字卷第37頁），並未逾法定告訴期間，合先敘明。
二、證據能力部分：
    (一)查本件被告陳威志所為不利於己之陳述，並無出於強暴、
      脅迫、利誘、詐欺、疲勞訊問、違法羈押或其他不正之方
      法，亦非違反法定障礙事由經過期間不得訊問或告知義務
      之規定而為，依刑事訴訟法第156條第1項、第158條之2規
      定，應認均有證據能力。
    (二)本件資以認定被告犯罪事實之其他供述及非供述證據，檢
      察官、被告於本院調查證據時，並未於言詞辯論終結前聲
      明異議，本院審酌該等供述證據作成之情況，認為適當，
      且亦無其他違背法定程序而取證之情形，依刑事訴訟法第
      159條之5規定、第158條之4反面解釋，自有證據能力。
貳、實體部分：
一、無故取得他人電磁紀錄部分：
    訊據被告陳威志固不否認於犯罪事實欄二所載時間，將系爭
    私密照片之電磁紀錄複製至其所有之系爭1G隨身碟，請不知
    情之第三人轉交告訴人董○○等事實，惟矢口否認有何無故
    取得他人電磁紀錄，辯稱：系爭私密照片是伊請巨晟資訊有
    限公司（下稱巨晟公司）電腦維修人員張哲源複製至系爭電
    腦主機內，當時是為測試電腦USB插槽可否使用， 伊並不知
    系爭4G隨身碟內含有系爭私密照片，伊只是無心取得，並非
    無故取得云云。經查：
  (一)告訴人董○○所有系爭私密照片之電磁紀錄，係於97年4月1
    7日儲存至系爭電腦主機，有系爭電腦主機內「2dp\97.04.
    08太平山」資料夾載明「修改日期：2008年4月17日」 之蒐
    證照片1紙在卷可參（見偵字卷第16頁）。
  (二)被告先於警詢時供稱：97年4月中旬某日， 董○○在工地教
    伊如何計價請款，將系爭4G隨身碟遺留在電腦上，伊當天下
    班將電腦及隨身碟帶回八里，同時去拿自己送修的電腦，維
    修電腦人員張先生問伊有無隨身碟，伊就將該4G隨身碟交給
    張先生，張先生問伊是否要將隨身碟內之資料存在電腦內，
    伊就說好等語（見偵字卷第30頁）；於偵訊時則改稱：97年
    4月中旬在板橋溪崑工地，董○○有帶隨身碟去工地， 說要
    教伊怎麼計價，因為董○○隨身碟忘了帶走，伊撿到該隨身
    碟後，就在隨身碟內發現系爭私密照片等語（見偵字卷第74
    頁）。於原審準備程序時又改稱：董○○確實有遺留4G隨身
    碟在工地，情慾照片是伊叫電腦公司的人幫伊從董○○之隨
    身碟複製到伊的電腦，但伊當時不知道那是情慾照片，伊是
    請小張將隨身碟裡面所有的資料複製過去，沒有告訴他要複
    製裡面哪些檔案等語（見原審99年度審訴字第213號卷【 下
    稱審訴字卷】第20─21、40頁、原審卷第17頁反面），嗣再
    改稱：當日董○○第一次拿著筆電和4G隨身碟，說明估驗格
    式，要伊帶回去作業，最好每天帶上帶下，跟伊說工地就交
    給伊了，記得下班要帶走，伊是經過董○○同意而備份檔案
    ，伊請張哲源複製隨身碟內容時，並不知裡面有系爭私密照
    片等語（見原審卷第34頁、第46頁反面）。嗣於本院審理時
    又辯稱：隨身碟是告訴人同意伊帶回家處理備份等語；但為
    告訴人所否認，稱：伊未同意被告將隨身碟交被告帶回家，
    當時伊係忘了帶走隨身碟等情（見本院審判筆錄）。顯見被
    告就如何取得系爭4G隨身碟、是否經過告訴人董○○之同意
    始複製其內檔案、是否將系爭4G隨身碟交予他人轉存檔案、
    何時知悉系爭私密照片之存在等情所辯前後不一，是否真實
    ，已非無疑。
  (三)又據證人即巨晟公司電腦維修人員張哲源於原審結證：97年
    4月間被告有拿家中電腦主機來修理， 依紀錄看應該是電腦
    中毒，伊沒有印象被告有無拿4G隨身碟要伊將檔案複製到該
    家用電腦主機，但照道理講應該不會，因為一般隨身碟的使
    用很簡單，大家都會，一般伊等只會幫客戶把電腦硬碟的資
    料備份到隨身碟內，若客戶有拿隨身碟來，會當場測試隨身
    碟或USB的狀況，但伊等不會將資料複製到電腦硬碟內， 若
    隨身碟內有資料，伊等也不會動他等語（見原審卷第42─43
    頁），核與巨晟公司99年5月14日函覆：97年4月間有位客戶
    陳威志送修電腦，此客戶僅維修電腦，本公司當時沒有提供
    隨身碟資料輸入之服務等語（見原審卷第15頁）及所附維修
    單1紙上載內容相符（見原審卷第15─1頁），足見證人張哲
    源並未替被告將系爭4G隨身碟內所存資料複製至其系爭電腦
    主機內；且觀以該維修單上記載：「光碟機台測試」、「
    要開機2次才開成功」、「接龍會頓一下（ 之前都正常
    ）」、「開機粉慢」、「掃毒--一分鐘開機」、「☆重灌
    」、「配件註記：須重灌、光碟片：挑片嚴重」等文（
    見原審卷第15─1頁），均未提及USB插槽有何使用問題，證
    人張哲源當無必要如被告上開所辯，主動請被告提供隨身碟
    供其測試。衡以現今電磁紀錄之盜取、複製容易，在未能確
    認電磁紀錄所有權及合法與否之情況下，除非記明於維修單
    以釐清責任，或一般客戶通常未具備故會央請店家提供之技
    能或知識，電腦維修店家實無須冒觸法、徒惹糾紛之危險，
    刻意主動詢問，並替客戶進行將指定之隨身碟內所存資料複
    製至其他儲存記憶設備此常人均會自行操作但所涉糾紛風險
    極高之行為之必要，是證人張哲源上開所證，當可採信。足
    認被告所辯顯與事實不符，無足採信。堪認被告係自行將儲
    存於系爭4G隨身碟內之系爭私密照片此電磁紀錄重製並儲存
    於系爭電腦主機甚明。
  (四)依證人即告訴人董○○證稱：伊把相關報表存入隨身碟，帶
    去工地交給被告，並教他如何使用，之後伊忘記將隨身碟拿
    回來，隔天一早被告就主動把隨身碟還給伊，說伊忘了帶走
    ，伊當時有觀察被告的神色，但不覺有異等語（見偵字卷第
    86─87頁），核與被告上揭一開始供述內容相符（見偵字卷
    第30、74頁、審訴字卷第20─21、40頁、原審卷第17頁反面
    ），足見董○○係疏未將系爭4G隨身碟帶走，並非授權被告
    重製其內之資料，則被告自無權在未得告訴人董○○之同意
    下，自行重製該隨身碟內之任何資料，其自系爭4G隨身碟內
    將系爭私密照片此電磁紀錄重製並儲存於系爭電腦主機，顯
    屬無故取得他人電磁紀錄。此部分事證明確，被告犯行堪予
    認定。
二、恐嚇取財部分：
    訊據被告陳威志固不否認於犯罪事實欄三所載時間，接續寄
    送上揭信件及傳送上揭簡訊予告訴人董○○及被害人何○○
    等事實，惟矢口否認恐嚇取財之犯行，辯稱:伊轉交系爭 1G
    隨身碟、寄送信件或傳送簡訊予董○○及何○○等行為，係
    因伊認為系爭私密照片有它的價值，伊要用此價值與董○○
    「交易」，並非要恐嚇取財，以董○○平日的為人，應該不
    會感到害怕云云。經查：
  (一)被告對其將系爭私密照片複製至其所有之系爭1G隨身碟，請
    不知情之第三人轉交告訴人董○○，並有寄送上揭信件或傳
    送上揭簡訊予告訴人董○○及被害人何○○等事實均不否認
    ，核與證人董○○之證述相符（見偵字卷第35─37、86─88
    頁），復有98年12月14日8時48分許由被告持用門號0000000
    000號行動電話傳送予證人董○○持用門號 0000000000號行
    動電話之簡訊照片3張（見偵字卷第39─40頁）、 由被害人
    何○○轉發予證人董○○持用上揭門號之簡訊照片3張（ 見
    偵字卷第41─42頁）、98年12月28日14時28分許由被告持用
    門號0000000000號行動電話傳送予證人董○○持用上揭門號
    之簡訊照片3張（見偵字卷第43─44頁）、 八里郵局存證號
    碼00379號存證信函用紙4紙（見偵字卷第46─52頁）、98年
    12月29日寄出之信封1個（見偵字卷第54頁）、門號0000000
    000號行動電話98年12月14日至98年12月26日之雙向通聯紀
    錄1份（見偵字卷第56─60頁）、門號0000000 000號行動電
    話98年12月23日至98年12月27日、98年12月28日至98年12月
    30日之雙向通聯紀錄各1份（見偵字卷第61─65、93頁）、
    原審99年6月17日當庭勘驗系爭1G隨身碟之列印資料1紙（見
    原審卷第50頁）在卷可稽，並有扣案逾期遭退回之收件人記
    載為董○○及誤載為「何○柔」之信封各1個（ 見偵字卷第
    19、20頁）、系爭1G隨身碟1個及系爭電腦主機1台可資佐證
    。
  (二)按刑法第346條之恐嚇取財罪， 係指以將來惡害之通知恫嚇
    他人，使人心生畏怖而交付財物為構成要件（最高法院67年
    台上字第542號、51年台上字第746號判例意旨參照）。卷查
    :
    (1)被告所發送之簡訊及寄送之信函內容，其中涉及加害名譽
      者諸如：「...為免兩位形象受損，甚至身敗名裂」、「
      現在，眾所皆知影像的呈現手法不再只是沖洗或印刷而已
      ，尚能利用電子郵件、網路相簿或部落格or  Facebook來
      與人分享；想當然耳，其影響層面更大，未來值更高，懇
      請兩位再深思熟慮，不要誤人誤己」、「預告：12月25日
      前後將慾照分別寄給委員們及廠商」、「檔案照片列印完
      成，本週若無收到款項即將寄存，最後同情的告知」、「
      99年元旦過後，自食其果，不再聯絡」等語（見偵字卷第
      46、47、48、41─42、52頁），一再以將系爭私密照片散
      佈出去此加害董○○及何○○名譽之惡害對渠等進行通知
      ，並以此為由要求渠等於期限內支付其所要求款項。
    (2)衡以系爭私密照片涉及董○○之婚外情，亦含董○○及何
      ○○私密部位、親密行為之拍攝畫面。
    (3)被告前既已與董○○多有嫌隙，且當時被告已經離職，其
      出此等恫嚇言語，董○○及何○○自會擔心、畏懼被告果
      真為其恐嚇內容之行動，客觀上已足使一般接受上開惡害
      通知之人心中感覺到害怕、恐懼。
    (4)此外，被告亦自承：因為檔案照片裡面有董○○及何○○
      2人婚外情慾照，伊要以該照片向董○○及何○○要求300
      萬元；寫存證信函的意思，是指他們若不給300萬元， 伊
      就要透過網路或部落格等管道把照片散播出去伊認為他們
      不至於漠視讓伊把這些照片公布出來；伊認為這些照片有
      它的價值，因為這關係一個人的名譽，這價值伊認為是30
      0萬元，因伊認為一個人的名譽至少是千萬元， 伊向董○
      ○要300萬已經算少了；若伊收到同樣的信函，不匯300萬
      元就要把同樣不雅照片散播出去，伊會感到害怕；這種事
      換作是我，我也會害怕等語在卷（見偵字卷第30、74頁、
      原審卷第18頁、本院卷第39頁反面），足認被告確係利用
      證人董○○及被害人何○○擔心系爭私密照片遭流出將導
      致名譽受損之心理壓力，以此加害名譽之惡害進行通知，
      並強索鉅額款項。被告辯稱欲與董○○及何○○「交易」
      ，董○○不會感到害怕等語，顯係卸責之詞，委無足採。
      此部分事證亦甚明確，被告恐嚇取財犯行堪予認定。
三、核被告陳威志所為， 係犯刑法第359條無故取得電磁紀錄罪
    、及第346條第3項、第1項恐嚇取財未遂罪。 被告利用不知
    情之第三人轉交內存系爭私密照片之系爭1G隨身碟予告訴人
    董○○，以遂其恐嚇取財之犯行，為間接正犯。又被告自98
    年9月底至同年12月28日間，以一恐嚇取財之犯意， 多次發
    送簡訊並寄送存證信函、平信恐嚇告訴人董○○及被害人何
    ○○，所為時間密接，且侵害法益相同，各行為之獨立性極
    為薄弱，依一般社會健全觀念，應視為數個舉動之接續施行
    ，合為包括之一行為予以評價，屬接續犯。另被告以一恐嚇
    取財之行為，同時向董○○及何○○進行恐嚇，致渠等心生
    畏懼，為一行為侵害數法益，為想像競合犯。被告所犯上開
    無故取得他人電磁紀錄罪及恐嚇取財未遂罪間，犯意個別，
    行為互異，應予分論併罰。被告所犯之恐嚇取財犯行，雖已
    著手恐嚇取財行為之實行，惟未生既遂之結果，為未遂犯，
    依刑法第25條第2項規定，按既遂犯之刑減輕之。
四、原審認事證明確，適用上開規定，並審酌被告前無任何犯罪
    處刑之前科，有本院被告前案紀錄表附卷可考，素行尚稱良
    好；又被告僅因不認同董○○之工作理念，竟不思以理性方
    法尋求解決，即自董○○之系爭4G隨身碟內重製含董○○及
    何○○私密照片之電磁紀錄，並於離職後多次藉此發送簡訊
    、寄送存證信函或平信予董○○及何○○，致渠等心生恐懼
    ，手段應予非難；另犯罪後未坦承犯行，迄今未與董○○及
    何○○洽談和解，其犯後態度；暨其犯罪之動機、目的、生
    活狀況、品行、智識程度等一切情狀，就無故取得他人電磁
    紀錄部分，量處有期徒刑肆月，就恐嚇取財未遂部分，量處
    有期徒刑拾月，並定其應執行之刑有期徒刑壹年。另敘明扣
    案內含系爭私密照片之系爭電腦主機1台， 為被告所有供其
    前開無故取得電磁紀錄犯罪所用之物， 扣案系爭1G隨身碟1
    個、逾期遭退回之收件人記載為董○○及誤載為「何○柔」
    之信封各1個、門號0000000000號MOTOROLA廠牌行動電話（
    序號000000000000000號，含SIM卡1張） 及門號0000000000
    號WINII廠牌行動電話（序號000000000000000號， 含SIM卡
    1張）各1支， 為被告所有供其前開恐嚇取財犯罪所用之物，
    均依刑法第38條第1項第2款、第3項規定宣告沒收。 已於判
    決理由詳予論述，經核認事用法及量刑均無不合。被告提起
    上訴，仍執詞否認部分犯罪，為無理由，應予駁回。
五、末查被告未曾因故意犯罪受有期徒刑以上刑之宣告，此有本
    院前案紀錄表可憑，告訴人於本院到庭表示願原諒被告，本
    院認被告受此偵審訴訟程序及刑之宣告等教訓，當知警惕，
    諒無再犯之虞，所宣告之刑以暫不執行為適當，因併宣告緩
    刑5年，以勵自新。
據上論斷，應依刑事訴訟法第368條、刑法第74條第1項第1款，
判決如主文。
本案經檢察官劉文水到庭執行職務。
中    華    民    國    99    年    11    月    30    日
                  刑事第十八庭  審判長法  官  吳鴻章
                                      法  官  曾淑華
                                      法  官  汪梅芬
以上正本證明與原本無異。
無故取得他人電磁紀錄部分如不服本判決，應於收受送達後10日
內向本院提出上訴書狀，其未敘述上訴之理由者並得於提起上訴
後10日內向本院補提理由書（均須按他造當事人之人數附繕本）
「切勿逕送上級法院」。
恐嚇取財未遂部分不得上訴。
                                      書記官  初玲玲
中    華    民    國    99    年    11    月    30    日
附錄：本案論罪科刑法條全文
中華民國刑法(94.02.02)第359條
（破壞電磁紀錄罪）
無故取得、刪除或變更他人電腦或其相關設備之電磁紀錄，致生
損害於公眾或他人者，處 5 年以下有期徒刑、拘役或科或併科
20 萬元以下罰金。
中華民國刑法(94.02.02)第346條
（單純恐嚇罪）
意圖為自己或第三人不法之所有，以恐嚇使人將本人或第三人之
物交付者，處 6 月以上 5 年以下有期徒刑，得併科 1 千元以
下罰金。
以前項方法得財產上不法之利益，或使第三人得之者，亦同。
前二項之未遂犯罰之。

司法院資訊處製作；財團法人民間司法改革基金會備份。
